【裁判字號】    92,交易,451
【裁判日期】    921028
【裁判案由】    過失傷害
【裁判全文】
臺灣桃園地方法院刑事判決                        九十二年度交易字第四五一號
    公  訴  人  臺灣桃園地方法院檢察署檢察官
    被      告  丁○○
右列被告因過失傷害案件，經檢察官聲請簡易判決處刑（九十年度偵字第六五三八號
），本院受理後（九十年度桃交簡字第六七一號）認不宜以簡易判決處刑，改依通常
程序審理，判決如左：
    主  文
丁○○因過失傷害人，處有期徒刑肆月，如易科罰金，以參佰元折算壹日。
    事  實
一、丁○○未依法取得道路監理機關核發之汽車駕駛執照，於民國九十年三月十八日
    向黃藍雯借用其所有之車牌號碼ＤＷ─九九四一號自小貨車（聲請書誤為小客車
    ）外出訪友，於當日十九時五十分許，行經桃園縣大溪鎮○○路○段五二九號前
    ，本應注意汽車不得在快車道上臨時停車，且須緊靠路側停車，其前後輪胎外側
    距離緣石或路面邊緣不得逾四十公分，且依當時情況，並無不能注意之情事，於
    將上開自用小貨車逆向臨時停放於釣蝦場前時，竟未注意，而未將該車緊靠路側
    停放，致該車部分右後側輪胎及車身右後角占用快車道。適有乙○○（聲請書誤
    載為尤方銘）騎乘車牌號碼ＢＹＳ─九九九號重型機車，搭載丙○○（未據告訴
    ），沿同路由中壢往大溪方向，以六十餘公里時速超速行駛，復疏未注意車前狀
    況，而直接撞擊丁○○所停放之上開自用小貨車右側突出之車尾。乙○○當場人
    車倒地，因而受有硬腦膜下出血、顏面骨骨折、牙齒脫落、顱骨骨折、右側脛股
    骨折、右耳聽力受損之傷害。丁○○於事故發生後，偵查機關尚不知孰為犯罪嫌
    疑人時，主動向前來處理警員伍泰安表示為其駕車肇事，而自首接受裁判，始查
    知上情。
二、案經丁○○自首、乙○○之法定代理人甲○○告訴及臺灣桃園縣警察局大溪分局
    報告臺灣桃園地方法院檢察署檢察官聲請簡易判決處刑，本院桃園簡易庭受理後
    ，認不宜以簡易判決處刑，移由本院適用通常程序審理。
    理  由
壹、程序部分：
    本件被告丁○○被訴過失傷害案件，原經檢察官聲請簡易判決處刑，經本院桃園
    簡易庭認有刑事訴訟法第四百五十一條之一第四項但書之情形，改依通常程序審
    理。經本院訊問被告後，被告為有罪之答辯，本院爰依刑事訴訟法第二百七十三
    條之一第一項之規定裁定由受命法官獨任審判程序，合先敘明。
貳、實體部分：
一、右揭犯罪事實，業據被告丁○○坦承不諱，核與被害人丙○○（未經告訴）於警
    訊及偵查中所陳述之情節相符，並有交通事故調查報告表（參偵卷第八頁）、現
    場照片六張（參偵卷第十二至十四頁）、長庚紀念醫院於九十年四月二日所出具
    之診斷證明書一紙（參偵卷第九頁）在卷可稽，且由上開現場照片（參偵卷第十
    三頁上幅）顯示該車駕駛座上無人，車燈亮起，為臨時停車無疑，是堪信被告之
    上開自白與事實相符，可以採信。因此，被告未將車輛緊靠路側停放，該車部分
    右側輪胎及車身占用部分快車道，致被害人尤銘撞擊右側突出之車尾，而當場人
    車倒地，因而受有右述傷害之事實，可以認定。按「汽車臨時停車時，應依左列
    規定：一、．．．快車道．．．不得臨時停車。．．．臨時停車時應依車輛順方
    向緊靠道路右側，．．．停車。其右側前後輪胎外側距離緣石或路面邊緣不得逾
    六十公分。」，道路交通安全規則第一百十一條第一項第一款、第二項定有明文
    。經查，肇事路段為中間畫有分向線，外側劃有白實線之道路邊線，是依道路交
    通標誌標線號誌設置規則第一百四十九條第一項第三款規定，該車道屬快車道。
    因此，依上開規定，被告僅能在白實線道路邊線以外之路肩部分臨時停車。但由
    現場照片顯示，被告所駕駛之車身右側及右後輪胎確有部分占用快車道，因而造
    成被害人乙○○撞擊其突出之車尾，被告雖未領有適當之駕駛執照，但其既駕駛
    汽車行駛於道路，自仍應遵守上開規定，其因違規臨時停車，而致被害人乙○○
    受有上開傷害，其就本件車禍故之發生，有過失甚明，且與被害人乙○○之傷害
    有相當之因果關係。惟另按「行車速度，依標誌或標線之規定。」、「汽車行駛
    時，駕駛人應注意車前狀況及兩車併行之間隔，並隨時採取必要之安全措施。」
    ，道路交通安全規則第九十三條第一項、第九十四條第三項亦分別定有明文。而
    據與被害人乙○○同車之被害人丙○○於警訊時指稱：當時機車車速約有六十至
    七十公里（參偵卷第五頁），是被害人乙○○確有超速行駛之違規情事，且當時
    被告之車輛逆向停放在其所行駛之車道前方，並已開有大燈，被害人乙○○仍撞
    擊該貨車之車尾部位，足認其非但未注意車前狀況，隨時作煞車之準備，且因超
    速行駛，致其反應不及，其亦有過失，且為本件車禍事故之主因。本件車禍事故
    之原因，前經本院簡易庭委請臺灣省桃園縣區車輛行車事故鑑定委員會鑑定結果
    ，就被害人乙○○之過失部分，同本院之前開認定。但就被告之過失部分，該委
    員會認定被告有占用慢車道逆向停車之過失云云，然查，慢車道非不得臨時停車
    之處所，又被告雖有逆向停車之情事，但被害人撞上被告之上開自用小貨車，並
    非因被告之逆向停車，而係因被告之占用快車道所致，是該鑑定意見，就被告之
    過失認定尚有誤會，附此敘明。本件被告停車違反上開規定既為本件車禍事故之
    肇事因素，縱被害人乙○○亦有過失，依法被告仍難辭其過失之責。
二、至於告訴人雖指稱：被害人乙○○所受之上開傷害，已達刑法第十條第四項第六
    款之其他於身體或健康，有重大不治或難治之傷害，被告之行為應已合於過失重
    傷害之犯行云云。惟按「刑法第十條第四項第六款之重傷，係指除去同項第一款
    至第五款之傷害而於身體或健康有重大不治或難治之傷害者而言，如毀敗一目或
    二目之視能，按照該項第一款之規定，固屬重傷，假使所傷之目，僅祇視能減衰
    ，並未完全毀敗，縱令此種減衰具有不治或難治之情形，仍與第六款所定之內容
    並不相當，即祇應成立普通傷害，不能遽依重傷論科。」，最高法院二十五年上
    字第四八六○號著有判例。經查，被害人乙○○所受之上開傷害，經本院質之鑑
    定證人即長庚醫院醫師許智欽結證：其腦部的功能初步判斷沒有太大的影響，就
    其與被害人接觸的情況，今天說的，明天都還記得，腳的部分未達功能毀敗喪失
    的程度，只是有障礙等語（參本院簡易庭卷第九十四頁）。另被害人乙○○之耳
    朵傷害部分，經財團法人天主教聖保祿修女會醫院診斷結果：其右耳為一○八分
    貝，左耳十五分，有聽力障礙，宜配戴助聽器，亦有該院所出具之診斷證明書可
    按（參同上卷第八十一頁），是被害人之耳朵及腿部均未達毀敗之功能，是揆諸
    前開判例說明，尚與刑法第十條第四項規定之重傷要件有間。至於被害人乙○○
    雖經中央健保險局核發重大傷害病卡，惟此僅屬行政機關對於健保上之管理而已
    ，對於本院尚無拘束力。從而，自難認被告之右揭過失犯行，已達過失重傷害之
    要件，附此敘明。
三、綜合上述，本件事證已明，被告上開犯行，洵堪認定。
四、核被告丁○○所為，係犯刑法第二百八十四條第一項前段之過失傷害罪。被告未
    依法取得道路監理機關核發之汽車駕駛執照，業據被告供明在案，其駕駛上開小
    貨車肇事，應依道路交通管理條例第八十六條第一項加重其刑。其於偵查機關尚
    不知孰為犯人之前，而於警員伍泰到場處理時主動表示其為肇事者，業據證人即
    當時處理警員伍泰安於本院簡易庭調查時到庭作證屬實（參該卷第四十二頁），
    事後接受本院之審理，已符合刑法第六十二條前段自首規定之要件，應依該規定
    減輕其刑。並依法先加重後減輕之。爰審酌本件車禍事故之發生主因在於被害人
    乙○○之上開過失，以及被告之過失程度較輕，惟被害人之傷勢嚴重，除已取得
    保險理賠外，被告迄今二年半餘未賠償其分文，態度不佳等一切情狀，量處如主
    文所示之刑，併諭知易科罰金之折算標準。
據上論斷，應依刑事訴訟法第四百五十二條、第二百九十九條第一項前段，道路交通
管理處罰條例第八十六條第一項，刑法第二百八十四條第一項前段、第六十二條前段
、第四十一條第一項前段，罰金罰鍰提高標準條例第一條前段、第二條，判決如主文
。
本案經檢察官羅秀蓮到庭執行職務。
中      華      民      國    九十二    年      十      月    二十八    日
                                   臺灣桃園地方法院交通法庭
                                       法    官  李  桂  英
右正本證明與原本無異。
如不服本判決，應於判決送達後十日內向本院提出上訴狀( 應附繕本 )，上訴於
臺灣高等法院。
                                       書 記 官  張  淑  芬
中        華        民        國   九十二   年    十    月    二十八    日
附錄：本案論罪科刑法條全文：
刑法第二百八十四條第一項前段：
中華民國刑法第二百八十四條
 (過失傷害罪)
因過失傷害人者，處六月以下有期徒刑、拘役或五百元以下罰金，致重傷
者，處一年以下有期徒刑、拘役或五百元以下罰金。
從事業務之人，因業務上之過失傷害人者，處一年以下有期徒刑、拘役或
一千元以下罰金，致重傷者，處三年以下有期徒刑、拘役或二千元以下罰
金。


司法院資訊處製作；財團法人民間司法改革基金會備份。
